【裁判字號】    90,訴,1719
【裁判日期】    920326
【裁判案由】    搶奪
【裁判全文】
臺灣高雄地方法院刑事判決                          九十年度訴字第一七一九號
    公  訴  人  臺灣高雄地方法院檢察署檢察官
    被      告  壬○○
                庚○○
右列被告等因搶奪案件，經檢察官提起公訴（八十九年度偵字第二一三九四號），本
院判決如左：
    主  文
壬○○共同意圖為自己不法之所有，而搶奪他人之動產，累犯，處有期徒刑壹年貳月
。
庚○○共同意圖為自己不法之所有，而搶奪他人之動產，處有期徒刑壹年。
    事  實
一、壬○○前於民國八十六年間，因犯竊盜罪及違反麻醉藥品管理條例案件，分別經
    本院判處有期徒刑四月及三月，應執行有期徒刑六月確定，甫於八十七年四月十
    四日執行完畢，詎仍不知悛悔，與庚○○共同基於意圖為自己不法所有之犯意聯
    絡，於民國八十九年九月二十一日上午九時二十分許，由壬○○騎乘車牌號碼Ｘ
    ＳＴ—二三九號機車後載庚○○，行經高雄市○○區○○路四巷口時，趁丁○○○步行於路邊而不及防備之際，由其中一人下手搶奪丁○○○握於右手上之皮夾
    一只，內有身分證、健保卡、提款卡、駕駛執照、行車執照及新台幣（以下同）
    三千元等物，得手後即加速逃離現場，嗣後方經警循線查獲。
二、案經高雄市政府警察局小港分局報請台灣高雄地方法院檢察署檢察官偵查起訴。
    理  由
一、訊據被告二人均矢口否認有何搶奪犯行，被告庚○○辯稱：我根本沒有下手行搶
    ，那天早上壬○○雖有騎乘機車載我，並在廠前路見到丁○○○，但當時警察已
    經在那裡，之後和壬○○去檳榔攤買飲料，我向他借錢打電話，他只拿二元給我
    ，我才說「幹！怎麼那麼少！」，後來壬○○向我借該機車去找朋友，所以我去
    找乙○○時，壬○○已將機車騎走，至於他有無和他他朋友去行搶，我就不得而
    知云云；被告壬○○則辯稱：當天與丁○○○在廠前路四巷口郵局提款機旁有相
    遇一次，當時覺得很奇怪，警察為何要發動車子追我們，後來我們去廠前路檳榔
    攤買飲料，庚○○向我借錢打電話，我只拿一元給他，他才說「幹！怎麼那麼少
    ！」，後來我接到朋友的電話，就騎ＸＳＴ—二三九號機車去找朋友，後來回到
    路口沒見到庚○○，所以才將機車擺到防火巷內，便由我朋友載我走了云云。經
    查：
  (一)告訴人丁○○○迭於警訊、偵查及本院審理中，對於其遭搶之經過指訴綦詳，並
    於警訊時，明確指認被告壬○○即為搶匪中騎乘機車之人，並稱：因壬○○騎機
    車在前，壬○○第一次與我擦身相會時，向我扮鬼臉，令我印象深刻，況兩次擦
    身而過都是壬○○在前駕駛機車，迎面相逢距離相當近，當時我還曾當場罵他們
    、追他們，所以我可以確認壬○○就是搶我的人，我對庚○○則較無印象等語（
    見警卷第五頁）。而被告壬○○於警訊中自承：我駕駛ＸＳＴ—二三九號機車後
    載庚○○至飛機路找朋友... 我穿白色上衣，著黑色長褲，庚○○著白色上衣，
    藍色長褲，均未戴安全帽等語（見警訊第二頁）；被告庚○○在警訊中亦自承：
    我與壬○○共乘ＸＳＴ—二三九號機車，由壬○○在前駕駛，我搭乘後座... 我
    穿白色短袖汗衫，寶藍色長褲，壬○○穿白色短袖汗衫，黑色長褲等語（見警訊
    第四頁）；足見當日上午其等均穿著白色短袖汗衫，與被害人丁○○○所述兩位
    搶匪衣著之特徵，亦大致相符，是被害人之前開指訴已堪認與事實相符，而得據
    為被告等犯罪事實之認定。
  (二)再被害人丁○○○於本院審理時指稱：「第二次時（即被搶時）我已出巷口了，
    當被告接近我時，我右手拿小皮包及撐傘，當時我很緊張就靠邊走，被告經過我
    身旁就將我提在手上的小皮包搶走，被搶後我有喊叫幾聲，接著我就走出該條巷
    子到廠前路」、「（巷口）位於廠前路那邊有一台提款機」等語明確（見本院九
    十一年八月十六日訊問筆錄）；而被告壬○○於警訊時供稱：「與被害人丁○○○在廠前路四巷口郵局提款機旁相遇一次」等語（見警卷第三頁），被告庚○○
    則於警訊中供稱：「經過廠前路四巷口即提款機附近，曾與丁○○○相遇，擦身
    而過時，周婦曾高喊說我們無故撞她」等語（見警卷第四頁），是依被告二人於
    警訊中之供述，足見其等確恰於被害人丁○○○所指遭搶之地點遇到被害人。是
    被告二人於警訊中雖未坦承有為本件搶奪犯行，然被害人丁○○○所述之遭搶地
    點、情節及搶匪特徵，與被告二人之供述互核亦大致相符。再被告庚○○雖辯稱
    ：壬○○是向我借車，我不知道他和他的朋友有沒有去行搶云云；然被告壬○○
    於案發當日早上騎乘車號ＸＳＴ—二三九號機車，除有後載庚○○外，並未再載
    過其他人，而其所辯稱後來所找之友人「丙○○」乃係騎乘他自己之機車等情，
    亦據被告壬○○供述明確（見本院九十二年一月三日訊問筆錄），是被告庚○○
    上開辯詞則與被告壬○○之供述有所未合；況被害人丁○○○尚可明確指認被告
    壬○○即係騎乘機車之人，則被告二人僅空言否認有下手行搶云云，應係避重就
    輕之詞，不足採信。
  (三)被告二人於警訊中均已供稱：曾於廠前路四巷口附近與被害人丁○○○相遇等情
    明確，已如前述；然被告二人於偵、審中方改辯稱：其等於廠前路上見到被害人
    丁○○○時，被害人已與警察在路邊了云云。經查：
  被告庚○○於偵查中則改辯稱：「因我們當時離她約有五十公尺，中間還有警員
    」云云（見偵查卷第四十一頁），於本院審理時又改稱：「騎至提款機處遇到該
    名婦人，差點撞到該名婦人的孫女」、「（問：當時警察是否已在旁邊？）沒有
    ，警察剛好到」云云（見本院九十二年一月三日訊問筆錄），則其前後供述已明
    顯不符；被告壬○○於偵查中則改辯稱：「他們三人（指警員及被害人）都在比
    我們，我奇怪他們在比什麼」（見偵查卷第四十八頁），於本院審理時又辯稱：
    「我是在大路上看到該婦人與警察的」、「當時覺得很奇怪，警察為何要發動車
    子追我們」云云（見本院九十二年三月十七日訊問筆錄），所述亦前後有極大差
    異。
  再查，被害人丁○○○於本院審理時詳細描述：「警察到場時我正描述被搶的情
    形給警察聽，又看到搶我的二人騎另一部機車... 而且已換衣服」、「（問：搶
    匪既已換衣服又騎另一部機車，如何認出就是搶妳的那二位歹徒？）當我第三次
    看到他們，也就是我在向警察描述被搶情形時，警察問我是不是那二位搶的，我
    對警察說，剛才搶我的二位歹徒是穿白色的，所以我無法確定是否是（第三次見
    到的）那二位搶我的」、「我與該（第三次見到的）二位的距離比較遠... 只遠
    遠的看到有二位穿花上衣的人騎乘機車過來」（見本院九十一年八月十六日訊問
    筆錄），是依被害人丁○○○之指訴，其於廠前路上向警察描述案發情形時，所
    見到誤認係歹徒之人乃穿著花色上衣，而搶奪其皮包之搶匪乃係著白色上衣，而
    被告二人亦坦承該日早上是穿著白色上衣，並未穿過花色上衣，是縱被害人於向
    警察描述案發情形時，曾指認某二位穿花衣之過路人可能係搶匪，亦不可能是剛
    好指認到被告二人。
  而證人即當時到廠前路向被害人詢問情形之員警甲○○更證稱：其並無印象曾有
    機車差點撞到他們，亦沒有印象被害人是否有向其表示又看到搶匪等語明確（見
    本院九十二年二月二十一日訊問筆錄），顯見被告壬○○辯稱警察發動車子要追
    他們云云，實係臨訟捏造之詞。綜上，被告二人於偵、審中方改辯稱：其等於廠
    前路上見到被害人丁○○○時，被害人已與警察在路邊了云云，均係事後卸責之
    詞，洵無足採。
  (四)被害人丁○○○亦指稱：鄰居談論時表示，案發後見二年輕人蹲在其住處前路旁
    喝飲料，其中一人在住處前打公共電話，聽聞渠等之間談話說「幹！怎那麼少！
    」，巷口對面檳榔攤之吳先生也說，曾發現該二名年輕人把機車藏放在附近巷內
    等語（見警卷第五頁），而被告二人於偵查中亦均坦承：被告壬○○有去檳榔攤
    處買飲料，且被告庚○○亦有說「幹！怎麼那麼少！」等語（見偵查卷第四十二
    頁、第四十七頁）；且警方據被害人及其鄰居所述，循線查獲藏放於附近巷內之
    機車，即係被告二人當日早上所騎乘之車號ＸＳＴ—二三九號機車無訛。惟被告
    庚○○仍辯稱：因我要打電話，壬○○只拿給我一元，我說才「幹，怎麼那麼少
    」，之後壬○○向我借車去找朋友，我們就分開了，該部機車是後來壬○○才放
    在防火巷內的云云；而壬○○亦辯稱：我接到朋友的電話，就騎ＸＳＴ—二三九
    號機車去找朋友，後來回到路口沒見到庚○○，所以才將機車擺到防火巷內，便
    由我朋友載我走了云云。然查：
  被告庚○○供稱：「是用公用電話打電話回家」、「壬○○拿一元要給我打電話
    」、「打兩通，一通電話中、一通沒人接」云云（見偵查卷第四十二頁、第七十
    五頁），衡情倘被告庚○○僅係要撥打至其家中之室內電話，則被告壬○○拿一
    元硬幣給他自已足夠，應無叫罵「幹！怎麼那麼少！」等語之理，是被告庚○○
    辯稱其打電話回家云云，實不可採。而被告壬○○於偵查中供稱：「庚○○打電
    話去乙○○家」、「（問：你拿幾元給他？）二元」、「（問：為何打室內電話
    二元會太少？）我不知道」云云（見偵查卷第四十七頁），而其於本院審理時改
    辯稱：「因庚○○要打乙○○的手機，我只拿二元給他，所以庚○○有說『幹，
    怎麼那麼少』這句話」云云（見本院九十一年一月三日訊問筆錄），則不惟被告
    二人對於當日庚○○撥打電話之對象究係何人，顯有不同之供述，且證人乙○○
    證稱：「（問：庚○○要至妳家前有無打過電話給妳？）沒有」、「我問庚○○
    為何知道我家，庚○○說去警察局查就知道了」等語明確（見本院九十二年二月
    二十一日訊問筆錄），足見被告庚○○根本未曾打電話給證人乙○○，被告壬○○之供述更不可採，堪認被告二人當日於電話亭處應未撥打電話，被告庚○○卻
    坦承有於該處叫罵「幹！怎麼那麼少！」等語，益可證其等應係於搶奪被害人財
    物後，認被害人皮夾內之現金太少，方有此情緒性之咒罵反應，堪以認定。
  被告壬○○於警訊中辯稱：「接到我朋友的電話，我便駕駛ＸＳＴ—二三九號機
    車離去，庚○○便自行找朋友去了... 在路口沒見到庚○○，我便把車子擺在防
    火巷內，並把車鑰匙留在車上，便由我朋友載我走了」、「我沒有跟庚○○約好
    如何還車」、「（問：為何庚○○知道你將機車藏在防火巷內？）我不知道庚○○如何知道的」云云（見警卷第二、三頁），則被告壬○○既辯以是向被告庚○○借用機車，竟未與被告庚○○約好如何還車，即將鑰匙插於機車上隨意放置於
防火巷內，且當時其既明知被告庚○○是在證人乙○○住處內，何以不親自將機
    車鑰匙還給被告庚○○，而將鑰匙插在機車上，徒增遭人竊取之風險，是被告壬○○所辯，顯不可採。再被告庚○○於警訊中辯稱：「本日上午壬○○通知我說
    ，該ＸＳＴ—二三九號機車藏置於飛機路防火巷內」云云（見警卷第四頁），則
    已與被告壬○○上開辯詞有所未符；被告庚○○於偵、審中又一再辯稱：被告壬○○後來有向我借該機車去找朋友，所以我去找乙○○時，壬○○已將機車騎走
    云云；然證人乙○○於本院審理時結證稱：「當天庚○○是騎摩托車去找我的」
    、「我一開門後就看到庚○○與一部紅色的摩托車，我本來就知道庚○○有一部
    紅色的摩托車」等語明確（見本院九十二年二月二十一日訊問筆錄），益見被告
    二人上開辯詞係臨訟捏造之詞，洵不足採。
  被告庚○○又辯稱：警察在外面鎖我的機車時，因乙○○剛好出去倒水，所以就
    看到了，警察還跟乙○○借大鎖鎖我的機車，我不知道乙○○為何沒叫我出去，
    她一進來後有告訴我，因當時我穿拖鞋，我就叫她載我去坐計程車回家換衣服云
    云。然證人乙○○卻結證稱：我聽到警察及對講機的聲音，就跟庚○○說你要不
    要去看一下，為什麼警察在查你的車子，庚○○跟我說，沒什麼事情，不要開門
    也不要出去，我和庚○○就一直在屋內，隔著門只聽到警察講話的聲音，沒有看
    到警察在鎖車，警察也沒有向我借大鎖，庚○○一直沒有出去查看，反而是我比
    較緊張，當時警方在外逗留了幾十分鐘之久，並非立即離去，且後來庚○○是自
    行離開，我並未載庚○○去坐計程車等語（均見本院九十一年一月三日、二月二
    十一日訊問筆錄），則被告庚○○上開辯詞與證人乙○○所述之情節，實已南轅
    北轍，甚為可疑；且衡以自己騎乘之機車遭警查扣又非尋常之事，倘證人乙○○
    有出門且見到警察在鎖被告庚○○之機車，應無不立刻叫被告庚○○出來詢問警
    察為何要鎖上機車之理；況被告庚○○亦自承證人乙○○進屋後有告知其機車已
    被警察鎖上，而當時警察尚在屋外，其竟然未出去關切究係發生何事，卻待警察
    離去後又返家換衣服，方至警局詢問發生何事，顯與一般人得知自己之機車遭警
    查扣之反應大相逕庭；是證人乙○○之證述顯較符合常情，堪以採信。
  綜上，觀諸被告二人不但有至電話亭處，且被告庚○○還口出「幹！怎麼那麼少
    ！」之語，事後被告庚○○於證人乙○○住處時，明知警方在查緝其所騎乘之車
    號ＸＳＴ—二三九號機車，竟還未詢問警方究竟發生何事，且於更換衣服後方至
    警局製作筆錄，益可佐證被告庚○○係因作案後心虛方有此反應，而被告二人上
    開辯詞，實難以採信。
  (五)綜上所述，本件事證明確，被告二人之犯行，堪以認定。
二、核被告二人所為，均係犯刑法第三百二十五條第一項之搶奪罪。被告二人就上揭
    搶奪犯行，有犯意之聯絡及行為之分擔，皆為共同正犯。被告壬○○前於八十六
    年間，因犯竊盜罪及違反麻醉藥品管理條例案件，分別經本院判處有期徒刑四月
    及三月，應執行有期徒刑六月確定，甫於八十七年四月十四日執行完畢，有卷附
    台灣高等法院被告全國前案紀錄表在卷可按，其受有期徒刑之執行完畢，五年以
    內再犯有期徒刑以上之罪，為累犯，依法加重其刑。爰審酌被告二人所為上開犯
    行，危害社會治安及民眾身體財產安全甚鉅，並對被害人造成嚴重之心理傷害，
    年輕力壯不思正途以獲取金錢，竟以搶奪他人財物供作自身揮霍之用，惡性非輕
    ，且犯後飾詞狡辯，顯未醒悟自身之過錯及賠償被害人之損失等一切情狀，分別
    量處如主文所示之刑。
三、公訴意旨另以：被告壬○○與被告庚○○，共同基於意圖為自己不法所有之概括
    犯意聯絡，先於八十九年八月二十九日上午七時十分許，由被告壬○○騎乘車號
    ＸＳＴ—二三九號機車後載庚○○，在高雄市○○○路與自立路口，趁被害人戊○○不備之際，下手行搶其所有之皮包一只（內有四萬五千元），再於同年九月
    十八日下午四時四十分許，在高雄市○○路與熱河街口，以同一方式搶奪被害人
    辛○○所有之行動電話一支，因認被告二人涉犯刑法第三百二十五條第一項之搶
    奪罪嫌；另被害人己○○於警訊時指稱：其於八十九年九月十九日中午十二時十
    分許，在高雄市○○區○○街八一號前，遭二位騎乘機車之歹徒趁其不注意之際
    ，搶走其所有之皮包一只，內有存款簿、印章、行動電話、身分證及二千元等物
    （見偵查卷第二十五頁），此部分公訴人漏未在在起訴書中論及。按犯罪事實應
    依證據認定之，無證據不得推定其犯罪事實，又不能證明被告犯罪者，應諭知無
    罪之判決，刑事訴訟法第一百五十四條、第三百零一條第一項分別定有明文；又
    按刑事訴訟法上所謂認定犯罪事實之證據，係指足以認定被告確有犯罪行為之積
    極證據而言，如未能發現相當證據或證據不足以證明，自不能以推測或擬制之方
法，以為裁判基礎，最高法院二十九年上字第三一○五號及四十年台上字第八十
    六號分別著有判例可資參照。本件公訴人認被告二人涉有上開另二件搶奪犯行，
    係以被害人戊○○及蔡佳瓊之之指訴為其所憑之論據；訊據被告二人則均堅詞否
    認有為上述三件搶奪犯行，辯稱：我們根本沒有下手行搶等語。經查：
  (一)被害人戊○○於警訊時雖有指認被告二人即係搶奪其財物之人，然其於警局報案
    時係指稱歹徒的特徵為「穿著不詳、其一部機車車號不詳、留長髮」等語（見八
    十九年八月二十九日警訊筆錄），於指認被告二人時又曾稱：「後座者著藍色衣
    服」等語（見警卷第二十三頁），而本院審理時則陳稱：「當天犯案的是穿短袖
    ，應該不是在庭的被告，我也是很模糊，在派出所我有指認，但我無法確認，也
    沒有記下車牌」等語（見本院九十年八月三十一日訊問筆錄），是被害人戊○○
    之指訴前後已略有不符，參以通常遭搶經過之時間甚短，被害人指認錯誤，實無
    違常情。
  (二)另被害人蔡佳瓊於警訊時則稱：當時歹徒搶後快速離去，背影沒看清楚等語（見
    偵查卷第二十四頁），於本院審理時復稱：「我沒有看到人，也沒有指認過他」
    等語（見本院九十年八月三十一日訊問筆錄），而被害人己○○於警訊中亦僅稱
    ：歹徒有二人，騎乘未懸掛車牌之機車，歹徒的臉我看不清等語（見偵查卷第二
    十六頁），是被害人蔡佳瓊及己○○於遭搶時，均未及見到搶嫌二人之容貌，而
    對搶嫌二人之其他特徵，亦無較為明確之指述；再被害人蔡佳瓊記得搶嫌二人所
    騎乘之機車車號阿拉伯數字亦為「二三九」，雖與被告二人前揭騎乘之車號ＸＳ
    Ｔ—二三九號機車，車號阿拉伯數字部分相同，然前三碼之英文字母亦有甚多種
    排列組合，而被害人對於該機車其他之特徵如車身顏色等，並無更具體之描述；
    是本院認上開三件搶奪犯行，均尚有合理懷疑之存在，尚難僅憑被害人等之指述
    ，遽論該三件搶奪犯行即為被告二人所為。
  (三)此外，本院復查無其他證據證明被告二人確有犯上開三件搶奪犯行，惟公訴意旨
    認被害人戊○○及蔡佳瓊遭搶奪部分與前揭論罪科刑之部分，有連續犯之裁判上
    一罪關係，本院爰不另為無罪之諭知；另被害人己○○遭搶奪之部分，亦不能證
    明為被告等所為，公訴人又未予以起訴或移送併辦，本院自不得加以審究，附此
    敘明。
據上論斷，應依刑事訴訟法第二百九十九條第一項前段，刑法第二十八條、第三百二
十五條第一項、第四十七條，判決如主文。
中      華      民      國      九十二      年    三    月    二十六    日
                                  臺灣高雄地方法院刑事第一庭
                                      審判長法官  林水城
                                            法官  謝雨真
                                            法官  盧怡秀
右正本證明與原本無異。
如不服本判決，應於判決送達後十日內，向本院提出上訴狀。
                                          書記官  林佳蓉
中      華      民      國      九十二      年    三    月    二十六    日


司法院資訊處製作；財團法人民間司法改革基金會備份。
